臺灣高雄地方法院民事判決            100年度家訴字第152號
原      告  台新國際商業銀行股份有限公司
法定代理人  蔡榮棟  
被      告  陳永龍  
被      告  林如津  
上列當事人間請求宣告分別財產制事件，本院於民國100 年8 月
1 日言詞辯論終結，判決如下：
    主  文
被告陳永龍與被告林如津間之夫妻財產制應改用分別財產制。
訴訟費用由被告負擔。
    事實及理由
一、本件原告起訴主張：被告陳永龍、林如津結婚後，未以契約
    訂立夫妻財產制，依民法第1005條之規定，應以法定財產制
    ，為其夫妻財產制，又被告陳永龍積欠原告債務，經原告以
    鈞院96年度促字第16285 號支付命令為執行名義，聲請鈞院
    對被告陳永龍之財產為強制執行，然均院以96年執字第5935
    0 號、98年司執字第48941 號執行事件執行結果，原告僅受
    償執行費，債權未獲完全滿足，被告陳永龍迄100 年3 月30
    日止，尚積欠原告10,163,405元及自96年2 月16日起至清償
    日止按年息5.14％計算之利息未為清償，依民法第1011  條
    之規定，提起本訴。並聲明：如主文所示。
二、被告陳永龍到庭陳述：債務人是方丸實業有限公司，伊是連
    帶保證人，伊不是債務人且伊的房子也被拍賣，從96年起伊
    就沒有工作，還有三個未成年子女及80多歲的父母要扶養，
    且太太薪水未超過三萬元等語置辯。
三、按夫妻未以契約訂立夫妻財產制者，除本法另有規定外，以
    法定財產制，為其夫妻財產制；債權人對於夫妻一方之財產
    已為扣押，而未得受清償時，法院因債權人之聲請，得宣告
    改用分別財產制，民法第1005條、第1011條分別定有明文。
    所謂未得受清償，包括全無可扣押之物或所扣押之物數量不
    足及所扣押之財產不足清償該為扣押之債權人債權等情形（
    最高法院89年度臺上字第854 號判決參照）。
四、經查：原告主張被告陳永龍、林如津結婚後，未以契約約定
    夫妻財產制，及被告陳永龍積欠原告之債務，經原告聲請強
    制執行，未獲完全清償，且被告陳永龍目前亦無財產可供執
    行等情，業據其提出戶籍謄本、臺灣高雄地方法院96年度促
    字第16285 號支付命令暨確定證明書、財政部高雄市國稅局
    財產歸屬資料清單及各類所得資料清單、法人及夫妻查詢系
    統資料為證；被告固以前詞置辯，惟其所言均與原告主張之
    上情無關，本院依上開證據資料，堪信原告主張為真實。被
    告陳永龍、林如津既應以法定財產制為其夫妻財產制，且被
    告陳永龍之財產經強制執行仍無法滿足原告之債權，從而，
    依上開說明，原告本於民法第1011條之規定，訴請本院宣告
    被告陳永龍、林如津間之夫妻財產制應改用分別財產制，為
    有理由，應予准許。
五、據上論結，本件原告之訴為有理由，依民事訴訟法第385 條
    第1 項前段，第78條、第85條第1 項，判決如主文。
中    華    民    國   100    年    8     月    17    日
                  家事法庭      法  官  王俊隆 
以上正本係照原本作成。
如對本判決上訴，須於判決送達後20日之不變期間內，向本院提
出上訴狀。
中    華    民    國   100    年    8     月    17    日
                                書記官  陳秋燕